【裁判字號】    98,消債更,1092
【裁判日期】    980911
【裁判案由】    聲請更生程序
【裁判全文】
臺灣高雄地方法院民事裁定          98年度消債更字第1092號
聲  請  人  甲○○
                        號
代  理  人  徐豐益
上列當事人因消費者債務清理條例事件聲請更生，本院裁定如下
：
    主  文
聲請駁回。
聲請費用由聲請人負擔。
    理  由
一、本件聲請意旨略以：聲請人前未曾依「中華民國銀行公會會
    員辦理消費金融案件無擔保債務協商機制」請求共同協商債
    務清償方案，於消費者債務清理條例施行後，因積欠元大商
    業銀行（下稱元大銀行）等之無擔保債務，乃向最大債權金
    融機構即元大銀行請求協商而未成立，而聲請人對金融機構
    因消費借貸所負之債務計達新臺幣（下同）995,607 元，惟
    聲請人每月薪資所得為30,000元，且聲請人之兄長現為臨時
    工，無力共同支出父母之扶養費，而聲請人之薪資於扣除每
    月必要生活費用、扶養費用及每月繳納積欠元大銀行等九家
    銀行之信用貸款、信用卡債務30,000元後，顯無法負擔元大
    銀行所提出之前置協商債務清償方案，聲請人實有不能清償
    債務或不能清償之虞，聲請人所負無擔保或無優先權之債務
    總額並未逾1,200 萬元，復未經法院裁定開始清算程序或宣
    告破產，爰依法聲請更生等語。
二、按債務人不能清償債務或有不能清償之虞，且無擔保或無優
    先權之債務總額未逾新臺幣1,200 萬元者，於法院裁定開始
    清算程序或宣告破產前，得向法院聲請更生，消費者債務清
    理條例第3 條、第42條第1 項分別定有明文。又聲請更生或
    清算不合程式或不備其他要件者，法院應以裁定駁回之，但
    其情形可以補正者，法院應定期間先命補正，復為同條例第
    8 條所明定。
三、經查：
  (一)聲請人主張其有上開債務，前依消費者債務清理條例之規定
    ，向最大債權金融機構元大銀行銀行申請協商後，遭該金融
    機構以「未能接受顯足以負擔之還款方案」為由致協商不成
    立等情，業據聲請人提出債權人清冊、前置協商不成立通知
    書、財團法人金融聯合徵信中心當事人查詢個人資料（信用
    報告）回覆書等件附卷可稽（見本院卷第23頁至第25頁、第
    27頁、第60頁至第70頁）。
  (二)又聲請人主張其任職於臺灣積體電路製造股份有限公司，每
    月收入約為30,000元一節（見本院卷第29頁），已提出民國
    98年1 月至6 月薪資單為證（見本院卷第79頁至第85頁）。
    而依上開薪資單所載之入帳金額計算，聲請人於98年1 至6
    月之平均收入約為30,564元（計算式＝【44,046+20,953+27
    ,629 +28,133+28,194+34,428】÷6 ，元以下四捨五入），
    此核與聲請人主張之收入相當，故其主張堪信為真。另聲請
    人主張其每月須支出本人之必要生活費用部份，聲請人並未
    提出全部憑證以資證明，無從認定其每月之實際開銷金額確
    如聲請人所陳之支出金額；而聲請人既已負巨額負債，其生
    活標準應予以壓縮至最低標準，始符公允；以聲請人居住於
    高雄縣，依內政部公告之98年度臺灣省低收入戶最低生活費
    ，每人每月9,82 9元計算；從而，計算聲請人每月支出之基
    本生活費用即應以上開之9,829 元為宜。
  (三)再聲請人雖主張其須扶養父、母，並提出戶籍謄本為證（見
    本院卷第31頁至第33頁）。惟查聲請人之父親吳榮坤、母親
    吳洪秀雲之財產歸屬資料清單及綜合所得稅各類所得資料清
    單所示，其父吳榮坤名下有房屋土地各1 筆、田賦20筆、汽
    車1 部、投資1 筆，其現值金額合計為51,674,569元，且其
    於97年間有營利、利息收入共12,269元；其母吳洪秀雲名下
    有房屋2 筆、土地1 筆、田賦2 筆及汽車1 部，其現值金額
    合計為5,809,207 元，且其於97年間有利息收入76,497元（
    見本院卷第86頁至第90頁），是聲請人之父母資力甚佳，難
    認有不能維持生活而須受聲請人扶養之必要；且由聲請人自
    承部分投保之保單，係抑賴父母代其繳納保費一節觀之（見
    本院卷第111 頁），顯見聲請人迄今尚受父母生活資助及照
    顧，難認聲請人確有支付父母之扶養費，故聲請人此部分之
    主張，難認係屬真實。
  (四)另聲請人主張每月須繳納30,000元之還款金額等語，惟未提
    出證據以實其說；嗣經本院裁定命其補正提出聲請前2 年每
    月實際向各債務人清償之貸款數額及明細資料影本（見本院
    卷第49頁），聲請人僅於98年7 月22日補正提出其向元大銀
    行每月清償貸款10,761元之繳款明細（見本院卷第58頁），
    然仍未能提出全部之繳款證明，故聲請人是否每月均須支出
    上開還款金額，以致有無法維持生活之情，自非無疑，此部
    分之主張，自難憑採。
  (五)而聲請人前與最大債權銀行元大銀行前置協商時，該行提出
    之協商方案為98期，利率5 ％，每期12,347元，有前置協商
    不成立通知書在卷可稽（見本院卷第27頁）。如以聲請人之
    前開收入約30,000元，扣除其必要之生活費標準9,829 元後
    ，每月既尚有20,171元足供清償債務，並可負擔最大債權銀
    行所提供之還款方案以償還債務，並無不能清償債務之情。
    然聲請人竟不願意與上開債權銀行協商，竟主張其有不能清
    償債務之情而向本院聲請更生，足見聲請人係欲循債務清理
    程序以圖減免債務責任而無任何清償之誠意甚明。其聲請更
    生，難認有據。
四、綜上所述，本件聲請人依現有收入，扣除生活支出後，並無
    聲請人所陳無法清償債務之情，是聲請人因協商未成立，即
    主張有無法清償之虞而聲請更生，核屬無據，且屬聲請更生
    之要件不備，又無從補正，依首揭條文之意旨，自應駁回其
    更生之聲請，爰裁定如主文。
中    華    民    國    98    年    9     月    11    日
                  民事第四庭  法  官  楊淑珍
上為正本係照原本作成。
如不服本裁定，應於裁定送達後10日內，以書狀向本院提出抗告
，並繳納抗告費新臺幣1千元。
中    華    民    國    98    年    9     月    14    日
                              書記官  吳良美


司法院資訊處製作；財團法人民間司法改革基金會備份。
